臺灣花蓮地方法院刑事判決
111年度訴字第17號
公  訴  人  臺灣花蓮地方檢察署檢察官
被      告  黃奕超



上列被告因妨害秩序等案件，經檢察官提起公訴（110年度調少
連偵字第5號），被告於本院準備程序時就被訴事實為有罪之陳
述，經本院合議庭裁定由受命法官獨任改依簡式審判程序審理，
並判決如下：
    主  文
乙○○共同犯攜帶兇器在公共場所聚集三人以上下手實施強暴罪，
處有期徒刑柒月。緩刑貳年，緩刑期間付保護管束，並應依附件
所示之方式向被害人楊○誠支付財產上之損害賠償，及應於本判
決確定之日起壹年內，向指定之政府機關、政府機構、行政法人
、社區或其他符合公益目的之機構或團體，提供捌拾小時之義務
勞務。扣案之球棒壹支、鐵棍貳支均沒收。
    事  實
乙○○接獲少年李○諭（民國00年00月生，真實姓名、年籍資料詳
卷）請求助陣之電話，即與少年楊○丞（94年5月生，真實姓名、
年籍資輛詳卷）、鄭○智（92年10月生，真實姓名、年籍資料詳
卷）、李○武（93年2月生，真實姓名、年籍資料詳卷；少年均另
案由本院少年法庭審結）共同基於攜帶兇器在公共場所聚集三人
以上下手實施強暴罪及傷害之犯意聯絡，於110年3月24日22時30
分許，在花蓮縣○○鄉○○路00號統一超商外之公共場所，持球棒、
鐵棍追打與李○諭有糾紛之少年楊○誠（93年7月生，真實姓名、
年籍資料詳卷）而對其施強暴行為，並致楊○誠受有枕骨骨折、
腦震盪及下唇撕裂傷等傷害。嗣警扣得乙○○所有之球棒1支、鐵
棍2支。
    理  由
一、上揭犯罪事實，業據被告乙○○坦承不諱，核與證人即告訴人
    楊○誠之指訴、證人楊○丞、鄭○智、李○武之證述大致相符（
    見警卷第37頁至第41頁、第51頁至第53頁、第61頁至第63頁
    ，偵卷第80頁至第85頁、第95頁至第97頁、第129頁至第133
    頁、第212頁至第213頁），且有監視器畫面截圖、傷勢照片
    、搜索扣押筆錄、扣押物品目錄表、扣押物品收據、診斷證
    明書附卷可佐（見警卷第19頁、第109頁、第119頁至第125
    頁、第129頁至第149頁，偵卷第143頁），足認被告自白與
    事實相符，堪以採信。本案事證明確，被告犯行可堪認定，
    應依法論科。
二、核被告所為，係犯刑法第150條第1項後段、第2項第1款攜帶
    兇器在公共場所聚集三人以上下手實施強暴罪、刑法第277
    條第1項傷害罪。被告以一行為觸犯數罪名，為想像競合犯
    ，依刑法第55條之規定，從一重論以刑法第150條第1項後段
    、第2項第1款攜帶兇器在公共場所聚集三人以上下手實施強
    暴罪。被告與楊○丞、鄭○智、李○武有犯意聯絡與行為分擔
    ，應論以共同正犯。被告行為時並不知悉告訴人為少年，此
    為兩造所不爭執（見本院卷第67頁），惟被告行為時已知悉
    其共同實施犯罪之鄭○智、李○武為少年，故仍應依兒童及少
    年福利與權益保障法第112條第1項前段之規定加重其刑。
三、按犯刑法第150條第1項之在公共場所聚集三人以上實施強暴
    、脅迫罪，而有下列情形之一者，得加重其刑至二分之一：
    意圖供行使之用而攜帶兇器或其他危險物品犯之，刑法第15
    0條第2項第1款定有明文。上開得加重條件，屬於相對加重
    條件，並非絕對應加重條件，是以，法院應依個案具體情狀
    ，考量當時客觀環境、犯罪情節及危險影響程度、被告涉案
    程度等事項，綜合權衡考量是否有加重其刑之必要性。從而
    ，本院被告以上犯行，雖有不當，惟犯罪後尚能坦認犯行，
    並與告訴人調解成立，有調解筆錄存卷可證（見本院卷第59
    頁至第60頁），認尚有悔意，復參酌全案情節及被告行為對
    社會秩序所生危害之程度、刑法第150條第1項前段之最低刑
    度等情，認未加重前之法定刑應足以評價其犯行，尚無依刑
    法第150條第2項規定加重其刑之必要。
四、爰審酌被告身為成年人卻不能思考如何理性解決紛爭，因接
    獲李○諭之電話即盲目義氣相挺，不僅未能解決問題，更擴
    大衝突，造成告訴人受有傷害且傷勢非輕，所為確有不該；
    惟念被告年紀尚輕、思慮不周，終能坦承犯行，並與告訴人
    調解成立，業如前述，認犯後態度尚可，兼衡其高職肄業之
    智識程度、從事業務工作、家庭經濟狀況普通、仍須扶養1
    名未成年子女等一切情狀（見本院卷第81頁），量處如主文
    所示之刑。
五、扣案之球棒1支、鐵棍2支均為被告所有，此為被告所自承，
    且鄭○智、李○武均供稱當時有拿被告車上之棍棒下車與對方
    發生衝突等語，被告對扣案之球棒1支、鐵棍2支均曾於本案
    中使用亦無意見（見警卷第51頁，偵卷第96頁，本院卷第67
    頁、第80頁），爰均依刑法第38條第2項前段之規定宣告沒
    收。
六、被告未曾因故意犯罪受有期徒刑以上刑之宣告，有臺灣高等
    法院被告前案紀錄表在卷可佐。本案被告因與少年共同實施
    加重妨害秩序行為，致罹無可易刑之刑度，惟被告年紀尚輕
    、有正當工作，並已取得告訴人之諒解而同意給予緩刑，有
    公務電話紀錄附卷可稽（見本院卷第27頁），為使被告有自
    新之機會，爰依刑法第74條第1項第1款、第2項第3款、第5
    款之規定，併宣告緩刑2年，並應依附件即調解筆錄調解成
    立內容第一點所示之方式賠償告訴人，且應於本判決確定之
    日起1年內，向指定之政府機關、政府機構、行政法人、社
    區或其他符合公益目的之機構或團體，提供80小時之義務勞
    務，並依刑法第93條第1項第2款規定，諭知於緩刑期間付保
    護管束。倘被告違反上開所定負擔情節重大，足認原宣告之
    緩刑難收其預期效果，而有執行刑罰之必要，依刑法第75條
    之1第1項第4款規定，得撤銷其緩刑之宣告，附此敘明。
據上論斷，應依刑事訴訟法第299條第1項前段，判決如主文。
本案經檢察官甲○○提起公訴，檢察官簡淑如到庭執行職務。
中　　華　　民　　國　　111 　年　　5 　　月　　17　　日
　　　　　　　　　刑事第二庭    法　官　黃夢萱
以上正本證明與原本無異。
如不服本判決應於收受送達後20日內向本院提出上訴書狀，並應
敘述具體理由。其未敘述上訴理由者，應於上訴期間屆滿後20日
內向本院補提理由書(均須按他造當事人之人數附繕本)「切勿逕
送上級法院」。告訴人或被害人如對於本判決不服者，應具備理
由請求檢察官上訴，其上訴期間之計算係以檢察官收受判決正本
之日期為準。
因疫情而遲誤不變期間，得向法院聲請回復原狀。
中　　華　　民　　國　　111 　年　　5 　　月　　19　　日
                                書記官  張亦翔
附錄本案論罪科刑法條全文
刑法第150條
在公共場所或公眾得出入之場所聚集三人以上，施強暴脅迫者，
在場助勢之人，處一年以下有期徒刑、拘役或十萬元以下罰金；
首謀及下手實施者，處六月以上五年以下有期徒刑。
犯前項之罪，而有下列情形之一者，得加重其刑至二分之一：
一、意圖供行使之用而攜帶兇器或其他危險物品犯之。
二、因而致生公眾或交通往來之危險。
刑法第277條第1項
傷害人之身體或健康者，處五年以下有期徒刑、拘役或五十萬元
以下罰金。